臺灣高等法院交通事件裁定　　　　　　100年度交抗字第518號
抗　告　人
即受處分人　鄭進良
上列抗告人因違反道路交通管理處罰條例案件，不服臺灣士林地
方法院100年度交聲字第55號，中華民國100年3月15日裁定，提
起抗告，本院裁定如下：
    主  文
抗告駁回。
    理  由
一、抗告人即受處分人鄭進良抗告意旨略以：依員警之供述及原
    審駁回聲明異議之理由，有如下矛盾不合之處：
（一）本件雷達測速儀是在進隧道口處測得或是出口處測得？
（二）如在進隧道口處測得，則受處分人前方有一台車擋住，如
      何測得？
（三）如在出口處測得，當時是多輛車同時行進，且對向也有來
      車，有誤射向對向來車之可能。
（四）請員警拿出當時值勤時之錄影畫面，以釐清事實真相。如
      員警無法提出本件超速照片及現場錄影畫面，在設備不足
      、證據不足及有爭議之狀況下，員警貿然行使公權力，構
      成警員在執行職務時，因故意過失侵害人民權利，或致處
      分有重大明顯之瑕疵，爰提起本件抗告，請求撤銷原裁定
      ，改諭知免罰云云。
二、按汽車駕駛人，行車速度，超過規定之最高時速，或低於規
    定之最低時速，除有第43條第1項第2款情形以外，處新臺幣
    （下同）1千2百元以上2千4百元以下罰鍰，並記違規點數1
    點，道路交通管理處罰條例第40條（原裁定誤為贅載「第1
    項」）、第63條第1項第1款定有明文。
三、經查：
（一）本件受處分人於民國99年12月11日上午10時45分許，駕駛
      467-CJ號營業一般小客車，行經限速每小時30公里之臺七
      線31.5公里處，經員警測得受處分人所駕上開車輛，以時
      速71公里之速度，由宜蘭縣大溪往宜蘭市方向行駛，超過
      該處限速達41公里，經警當場攔停受處分人並開單舉發，
      嗣經原處分機關即交通部公路總局臺北區○○○○道路交
      通管理處罰條例第40條、第63條第1項第1款規定，裁罰受
      處分人罰鍰2千元並記違規點數1點等情，有桃園縣政府警
      察局99年12月11日桃警局交字第DB0000000號舉發違反道
      路交通管理事件通知單影本、原處分機關100年1月18日北
      監營裁字第裁40-DB0000000號違反道路交通管理事件裁決
      書影本各乙紙在卷可稽（見原審卷第7、9頁）。
（二）抗告意旨雖執詞質疑本件舉發員警測得車輛車速之地點為
      隧道出口或入口處，及質疑舉發員警是否可能誤測其他車
      輛之車速。然本件舉發員警許榮欣於原審100年2月21日訊
      問期日到庭具結證稱：「本件是我舉發，當天我服勤，勤
      務內容為取締超速違規，我選在臺七線雪霧隧道靠宜蘭方
      向的出口，以測速器測量車輛車速，車子要從另一端靠大
      溪方向進入隧道口的時候，我在靠宜蘭方向的出口測量，
      如果車子的車速超過70公里，我就攔截舉發，我不記得受
      處分人車速多少，只能說有超過70公里，我們才會攔他下
      來」、「測速器是一個槍型的機具，對準車輛按下後，它
      會在螢幕上顯示車輛行駛的速度，但我使用的測速器不能
      列印車速數據或照相，只要一按下去，能測速槍的數值就
      會顯現出來」、「當時受處分人前方有一台車，但我在受
      處分人通過時才測量，且當時對向沒有車，所以我測得的
      一定是受處分人車輛的車速，我有給受處分人看測速器的
      數據」等語（見原審卷第18至20頁）。又本件舉發員警許
      榮欣所持用之雷達測速儀，業依規定送至經濟部標準檢驗
      局定期檢驗，依卷附資料可知該雷射測速儀曾於99年11月
      2日受檢合格，有效期限至100年11月30日，有經濟部標準
      檢驗局99年11月2日核發之雷射測速儀檢定合格證書影本
      附卷可參（見原審卷第32頁）。是以本件警方所使用之雷
      達測速儀，係在檢測合格情況下正常運作，未有失準或故
      障之情形。揆諸雷達測速儀之工作原理，乃以雷射光束（
      不見光）直接瞄準行進中之車輛，屬「單點單台」之測速
      方式，車輛如有超出設定之速限即立刻鎖定，而雷射是屬
      於直線不易擴散的光束，車流量大小、旁邊是否另有他車
      行經，並不影響測速之準確性。證人許榮欣已具結證稱其
      係於臺七線31.5公里處雪霧隧道宜蘭端出口執行車輛超速
      違規舉發勤務，而當時受處分人前方雖有其他車輛，然其
      係在受處分人所駕駛車輛「通過時」測得受處分人違規超
      速，至於對向車道並無其他來車等情。證人許榮欣警員於
      本案係依法執行交通違規舉發勤務，其與被告之間復無任
      何仇怨，衡情當無甘冒偽證罪責之重罰而故意設詞或偽造
      測試數據而構陷受處分人之理，證人許榮欣之上開證述亦
      核與雷射測速儀之工作原理相合，堪信為真實。
（三）至受處分人爭執本件舉發員警未能提出測速照片及舉發錄
      影畫面，據以質疑員警之舉發係貿然行使公權力乙節。按
      警察取締交通違規事件，其以科學儀器照相採證者，固然
      足以據為交通違規事實之證明，但細繹道路交通管理處罰
      條例第7條之2第1項規定，容許執行交通稽查員警「當場
      舉發」或「攔截舉發」，針對瞬間動態之交通違規而予以
      「當場舉發」或「攔截舉發」者，縱未及以科學儀器照相
      採證，亦未限制或禁止親身見聞違規事實之警員證言之證
      據能力或證明力。本件舉發員警許榮欣雖受限於測速器材
      無同步照相之功能，而未有受處分人違規超速行車之採證
      照片或錄影畫面為證，然其係攔截舉發之在場目擊證人，
      並於原審到庭以具結擔保證言之真實性，在別無事證足以
      彈劾其證言憑信性之情況下，其雖未攝得受處分人違規超
      速行駛之照片，仍非得據此推翻受處分人行車超速違規之
      事實認定。
四、綜上所述，受處分人於前述時、地違規超速行車等情，經舉
    發員警許榮欣具結證述明確，堪以採認為真實。受處分人泛
    言主張舉發員警測得車速之地點不明、可能測得其他車輛車
    速，及指摘舉發員警未能提出測速照片及舉發錄影畫面云云
    ，均無可採。原審維持原處分機關之裁決處分結果，駁回受
    處分人之異議聲明，其認事用法，尚無不合。受處分人提起
    抗告，請求撤銷原處分，改諭知免罰，為無理由，應予駁回
    。
據上論斷，爰依道路交通事件處理辦法第25條，刑事訴訟法第41
2條，裁定如主文。
中    華    民    國    100   年    4     月   29     日
                 刑事第二十四庭  審判長法  官  李錦樑
                                       法  官  朱瑞娟
                                       法  官  陳恆寬
以上正本證明與原本無異。
不得再抗告。
                                       書記官  黃家麟
中    華    民    國   100    年    5     月    3     日